【裁判字號】    88,訴,464
【裁判日期】    891027
【裁判案由】    違反槍砲彈藥刀械管制條例
【裁判全文】
臺灣新竹地方法院刑事判決                          八十八年度訴字第四六四號
    公  訴  人  臺灣新竹地方法院檢察署檢察官
    被      告  甲○○
    指定辯護人  本院公設辯護人林建和
右列被告因違反槍砲彈藥刀械管制條例案件，經檢察官提起公訴 (八十九年度偵字第
七三八０號)，本院判決如左：
    主  文
甲○○未經許可，運輸槍砲之主要組成零件，處有期徒刑壹年柒月，併科罰金新臺幣
伍萬元，罰金如易服勞役，以銀元參佰元即新臺幣玖佰元折算壹日。緩刑參年。
扣案之彈匣壹個、子彈陸顆均沒收之。
    事  實
一、甲○○於民國八十七年二月間某日，在其位於臺北市○○路二００巷四號住處之
    梳妝台下發現其女曲修儀（已歿）所持有之制式口徑七點六二ＭＭ半自動手槍子
    彈六顆、制式口徑七點六二ＭＭ半自動手槍彈匣一個，竟於八十七年六月初某日
    ，將前揭子彈、彈匣自前址住處帶至曲修儀與楊月明位於新竹市○○街二十九巷
    九樓租屋處客廳酒櫃內放置，而未經許可運輸子彈及槍砲之主要組成零件彈匣。
    嗣於八十七年十月十三日晚上十時五十分許，為警於楊月明前址租屋處查獲，並
    扣得子彈六顆、彈匣一個。
二、案經臺灣新竹地方法院檢察署檢察官自動簽分偵查起訴。
    理  由
一、右揭事實，業據被告甲○○於本院八十七年度訴字第六三八號案（見該案卷第三
    十六頁）及本件訊問時坦承不諱，而在楊月明租屋處客廳酒櫃內搜得本件彈匣、
    子彈等情，頁經證人即實施搜索之警員蔡雲峰證述無訛（見八十七年度偵字第七
    一０一號卷【下稱第七一０一號卷】第三十八頁），復有搜索扣押證明筆錄一份
    在卷足佐（見第七一０一號卷第十八頁），另扣案之子彈、彈匣經送鑑定，子彈
    皆係制式口徑七點六二ＭＭ半自動手槍子彈，認均具殺傷力，彈匣認係制式口徑
    七點六二ＭＭ半自動手槍彈匣，有內政部警政署刑事警察局八十七年十月二十三
    日刑鑑字第八０八０三號鑑驗通知書附卷為憑（見第七一０一號卷第三十頁），
    本件事證明確，被告犯行洵堪認定，應依法論科。
二、核被告所為，係違反槍砲彈藥刀械管制條例第十二條第一項之運輸子彈罪、同條
    例第十三條第一項之運輸槍砲主要組成零件罪。公訴人雖認被告所為係單純持有
    子彈、槍砲主要組成零件罪，惟被告將曲修儀所有之彈匣、子彈自臺北住處帶至
    新竹租屋處，已屬運輸之行為，惟其基本事實同一，本院自得一併審理，並變更
    起訴法條。被告持有子彈、彈匣之低度行為分別為運輸之高度行為所吸收，不另
    論處。被告以一運輸行為同時觸犯上開二罪，應依想像競合犯之關係，從一重之
    運輸槍砲主要組成零件罪處斷。爰審酌被告素行良好，犯後坦承犯行，態度尚佳
    ，本件肇因於被告為歸還子彈、彈匣予其女曲修儀，與一般為供犯罪而運輸槍砲
    等違禁物之情形有別，所生損害非重，其情堪可憫恕，若宣告法定最低度之刑猶
    有過重，爰依刑法第五十九條酌量減輕其刑，量處如主文所示之刑，罰金部分，
    並諭知易服勞役之折算標準。末查被告並無前科，有本院被告全國前案記錄表一
    份附卷為憑，經此教訓今後應益知慎戒，信無再犯之虞，本院認所宣告之刑，以
    暫不執行為適當，爰併諭知緩刑三年，以啟自新。
三、扣案之彈匣一個、子彈六顆（八十七年度黃保管字第一三七號，扣押物品清單見
    第七一０一號卷第三十一頁），均為違禁物，應依刑法第三十八條第一項第一款
    宣告沒收。
四、至槍砲彈藥刀械管制條例第十九條第一項雖規定：「犯第十二條第一項、第十三
    條第一項之罪，經判處有期徒刑者，應於刑之執行完畢或赦免後，令入勞動場所
    ，強制工作，其期間為三年」。然按保安處分係對受處分人將來之危險性所為拘
    束其身體、自由等之處置，以達教化與治療之目的，乃為刑罰之補充制度，本諸
    法治國家保障人權之原理及刑法之保護作用，其法律規定之內容，應受比例原則
    之規範，使保安處分之宣告與行為人所為行為之嚴重性、行為人所表現之危險性
    ，及對於行為人未來行為之期待性相當。而保安處分中之強制工作，旨在對嚴重
    職業性犯罪及欠缺正確工作觀念，使其日後重返社會後，能適應社會生活，此觀
    刑法第九十條第一項及竊盜犯贓物犯保安處分條例第三條第一項規定，亦均係本
    此意旨而制定，再由法院視行為人之危險性格，決定應否交付強制工作，以達特
    別預防之目的。據此，槍砲彈藥刀械管制條例第十九條第一項之規定，不問行為
    人有無預防矯治其社會危險性之必要，一律宣付強制工作三年，拘束其中不具社
    會危險性之受處分人之身體、自由部分，其所採措施與所欲達成預防矯治之目的
    及所需程度，不合憲法第二十三所定之比例原則，故犯槍砲彈藥刀械管制條例第
    十九條第一項所定之罪，不問行為人有無預防矯治其社會危險性之必要，一律宣
    付強制工作三年之部分，與前開意旨不符者，應不予適用，此業據司法院大法官
    會議釋字第四七一號解釋甚明。是以犯槍砲彈藥刀械管制條例第十九條第一項所
    定之罪者，如行為人僅係偶發初犯，亦無再犯之虞，也不具習慣犯、常業犯之犯
    罪性格者，殊無當然採保安處分中之強制工作以達行為人再社會化或改善行為人
    潛在危險性格之必要。查本件被告僅為交還子彈、彈匣予其女曲修儀而運輸子彈
    、彈匣，且亦未查獲被告曾持該槍犯罪，則依其所為未經許可運輸子彈、彈匣之
    嚴重性、行為人所表現之危險性等綜合以觀，尚難認有預防矯治其社會危險性之
    必要，且被告素行良好，未有犯罪之習慣，或以犯某種犯罪為常業之情形，是本
    件被告尚非嚴重之職業性犯罪，亦非因欠缺正常工作而犯罪，參照上開大法官會
    議解釋意旨及刑法第九十條第一項規定之精神，認本件被告尚無宣告強制工作，
    以矯治其社會危險性之必要，併予敘明。
五、據上論斷，應依刑事訴訟法第二百九十九條第一項前段、第三百條，槍砲彈藥刀
    械管制條例第十三條第一項、第十二條第一項，刑法第十一條前段、第五十五條
    、第五十九條、第四十二條第二項、第七十四條第一款、第三十八條第一項第一
    款、罰金罰鍰提高標準條例第二條，現行法規所定貨幣單位折算新臺幣條例第二
    條，判決如主文。
本案經檢察官林李嘉到庭執行職務。
中      華      民      國    八十九    年      十      月    二十七    日
                              臺灣新竹地方法院刑事第二庭
                                      法    官  黃美盈
右正本證明與原本無異。
如不服本判決，應於判決送達後十日內向本院提出上訴狀( 應附繕本 )，上訴於
臺灣高等法院。
                                      書 記 官  呂聖儀
中      華      民      國    八十九    年      十      月    二十七    日


司法院資訊處製作；財團法人民間司法改革基金會備份。
